臺灣士林地方法院民事判決
109年度重訴字第497號
原      告  張淞傑


訴訟代理人  余淑杏律師
            陳育萱律師
被      告  康鏵建設股份有限公司

法定代理人  連康鈞
上列當事人間請求履行契約等事件，本院於民國110年12月1日言
詞辯論終結，判決如下：
    主  文
被告就臺北市○○區○○段○○段○○○○○地號等二十九筆土地都市更新
事業計畫案所分配之四十坪房地應與原告簽訂房地預定買賣契約
書。
訴訟費用由被告負擔。
    事實及理由
一、原告主張：
　㈠兩造於民國104年3月10日就坐落土地為臺北市○○區○○段0小段
    000-0、000-0、000-0、000-0、000、000、000、000、000
    、000、000、000-0、000-0、000-0、000-0、000、000-0、
    000-0、000-0、000-0、000-0、000、000-0、000-0、000-0
    、000-0、000-0、000-0、000-00地號等29筆（下稱000-0地
    號等29筆土地）土地都市更新事業計畫案（下稱系爭都市更
    新計畫案）中被告可分配之第14樓層A7房地面積中40坪房地
    面積（包含主建物面積、附屬建物面積及共同使用部分面積
    等）簽訂房地買賣意向書（下稱系爭意向書），原告並已支
    付新臺幣（下同）17,308,000元。被告依系爭意向書第3條
    第2項約定，於系爭都市更新計畫案建照取得且原地上物拆
    除後，應主動通知原告，並於通知後14日內與原告簽訂買賣
    契約書，惟被告未履行簽訂買賣契約書之義務，原告分別於
    109年10月22日、同年11月3日發函催告被告履行，被告仍拒
    不履行。爰先位依系爭意向書之前言及第3條第2項約定，請
    求被告就系爭都市更新計畫案所分配之40坪房地應與原告簽
    訂房地預定買賣契約書。
　㈡倘被告就系爭都市更新計畫案所分配之40坪房地業已不能給
    付，爰備位依法解除系爭意向書，並依系爭意向書之約定，
    請求被告返還原告已支付價金及賠償原告所付價款2倍之違
    約金共計51,924,000元。
　㈢並聲明：先位部分：被告就系爭都市更新計畫案所分配之40
    坪房地應與原告簽訂房地預定買賣契約書；備位部分：㈠被
    告應給付原告51,924,000元，及自解除系爭意向書翌日起，
    按年息5％計算之利息；㈡願供擔保，請准宣告假執行。
二、被告則以：緣訴外人即原告父親張傳芳曾以訴外人即其配偶
    黃如蘭之名義與被告訂立房地買賣意向書，嗣將房地買賣意
    向書轉讓予原告，因而訂立系爭意向書，惟系爭都市更新計
    畫案之核定遙遙無期，且被告與張傳芳間互有債權債務關係
    ，張傳芳為結算雙方債務，遂於107年1月30日向被告提出解
    除系爭意向書，系爭意向書既經解除，原告自不得再持系爭
    意向書主張權利。又系爭意向書實屬擔保性質，而非買賣。
    再者，被告就系爭都市更新計畫案可分配之A5-4F、A5-6F房
    地業與訴外人周語蘋訂立房地預定買賣協議書；並就另可分
    配之A1-5F房地亦與訴外人劉漢邦訂立產權移轉切結書等語
    ，資為抗辯。並聲明：㈠原告之訴駁回；㈡如受不利判決，願
    供擔保請准宣告免為假執行。
三、法院的判斷
　㈠當事人互相表示意思一致者，無論其為明示或默示，契約即
    為成立。民法第153條第1項定有明文。契約有預約與本約之
    分，兩者異其性質及效力，預約權利人僅得請求對方履行訂
    立本約之義務，不得逕依預定之本約內容請求履行，又買賣
    預約，非不得就標的物及價金之範圍先為擬定，作為將來訂
    立本約之張本，但不能因此即認買賣本約業已成立（最高法
    院61年台上字第964號判決參照）。
　㈡原告主張被告與其於104年3月10日訂立系爭意向書等語，有
    其提出系爭意向書為憑（見本院卷一第26-31頁），且為被
    告所不爭執（見本院卷一第299頁），又參以系爭意向書前
    言記載略以：茲就系爭都市更新計畫案，兩造同意訂立系爭
    意向書，待建照取得且原地上物均拆除後另訂「房地預定買
    賣契約書」，經兩造同意訂定條款如下……；系爭意向書第1
    條第2項約定：「本買賣標的為坐落於上述土地乙方（指被
    告）可分配後之第14樓層A7房地面積中40坪房地面積……」；
    系爭意向書第3條第2項約定：「乙方於本計畫案建照取得且
    原地上物均拆除後，應主動通知甲方，並於通知後14日內與
    甲方簽訂本標的之房地預定買賣契約書，甲方應主動配合乙
    方。雙方均同意將本意向書所約定之事項轉列於房地預定買
    賣契約書中。」（見本院卷一第26、28頁），可知兩造於訂
    立系爭意向書時，土地上之原地上物尚未拆除，約定購買之
    房屋尚未開始建造，兩造並約定於原地上物拆除後，須再另
    訂房地預定買賣契約書，揆諸前開說明，系爭意向書核屬預
    約之性質，於000-0地號等29筆土地上之原地上物拆除，並
    取得建照後，兩造即應訂立房地預定買賣契約書之本約。又
    原告主張000-0地號等29筆土地上之原地上物已拆除，系爭
    都市更新計畫案已取得建造執照乙情，有原告提出更新案件
    進度查詢、臺北市政府都市發展局108建字第0149號建造執
    照存根為憑（見本院卷一第104-112頁），並為被告所不爭
    執（見本院卷一第97頁），是原告依系爭意向書前言、第3
    條第2項約定請求被告訂立房地預定買賣契約書，核屬有據
    。
　㈢被告雖抗辯張傳芳因系爭都市更新計畫案遲未核定，系爭意
    向書業經張傳芳與被告法定代理人連康鈞結算彼此債權債務
    而合意解除云云，惟查，參以被告提出連康鈞與張傳芳結算
    資料（下稱系爭結算資料）1紙（見本院卷一第322頁），系
    爭結算資料上分別記載「張傳芳借連康鈞」、「連康鈞借張
    傳芳」之各筆本票或借款金額明細，其中「張傳芳借連康鈞
    」之明細中，編號1「本票號碼」記載「TH0000000」、「本
    票金額」記載「12,800,000」，編號2「本票號碼」記載「T
    H0000000」、「本票金額」記載「4,508,000」，編號1、2
    之擔保事由均記載「104/3/10士林案房地買賣意向書」，又
    系爭結算資料下方另記載「張傳芳與連康鈞間所有借貸於10
    7年1月12日下午3:30確認結算總金額新台幣壹仟伍佰參拾萬
    元正無誤」，並經連康鈞、張傳芳分別簽名。由系爭結算資
    料記載之內容，僅能認張傳芳與連康鈞確認連康鈞所開立之
    金額12,800,000元、4,508,000元之本票，有用以擔保系爭
    意向書，連康鈞並與張傳芳確認彼此目前之借貸金額，系爭
    結算資料內容並無提及解除系爭意向書，是被告抗辦其與張
    傳芳合意解除系爭意向書云云，顯屬無據。
　㈣被告又辯稱系爭意向書僅係擔保性質之合約書，而非購買性
    質之合約書云云，然查，被告對於系爭意向書第2條第2項付
    款約定自備款9,600,000元、貸款14,400,000元一節，則陳
    稱：系爭意向書第2條第2項第1款約定自備款9,600,000元，
    係以連康鈞積欠張傳芳借款12,800,000元中之9,600,000元
    為抵付；系爭意向書第2條第2項第2款前段、中段約定，分
    別記載原告已支付5,708,000元及抵付2,000,000元部分，均
    為連康鈞積欠張傳芳之款項，並已抵付系爭意向書所載之價
    款；系爭意向書第2條第2項第2款後段約定，係指被告受分
    配之房地於移轉予原告前，由被告以上開5,708,000元、2,0
    00,000元計付之利息支付原告等語（見本院卷一第299-300
    頁），顯見原告向被告購買被告依系爭都市更新計畫案得分
    配之房地，依被告前開陳述（尚不論是否真實），其主觀上
    即係以連康鈞所積欠張傳芳之款項與系爭意向書原告應付之
    價款進行結算，衡情兩造間應有買賣被告依系爭都市更新計
    畫案得分配房地之真意，否則被告豈會願意以連康鈞積欠張
    傳芳之借款作為系爭意向書價款之一部，被告並未能就兩造
    間系爭意向書約定買賣被告依系爭都市更新計畫案得分配房
    地係出於通謀虛偽意思表示，其抗辯系爭意向書僅系擔保性
    質，而非買賣性質云云，亦屬無據。
　㈤至被告另抗辯系爭意向書約定買賣被告依系爭都市更新計畫
    案得分配房地，其業已另行出售予他人云云，然查，被告抗
    辯其就系爭都市更新計畫案所得分配之A5-4F、A5-6F、地下
    4樓停車位1個業已出售予周語蘋，A1-5F、停車位2個已出售
    予劉漢邦等語，固據其提出房地預定買賣協議書、產權移轉
    切結書、房地買賣意向書為憑（見本院卷二第44-50、102-1
    07頁），惟系爭都市更新計畫案目前尚在施工一節，為被告
    所不爭執（見本院卷一第97頁），則被告依系爭都市更新計
    畫案所分配之A1-5F、A5-4F、A5-6F及停車位部分，目前因
    尚未建築完成，而未辦理所有權登記，則原告依系爭意向書
    請求被告訂立房地預定買賣契約書，就被告所得受分配40坪
    房地，尚非成為不能給付之情形，被告自應依系爭意向書之
    約定與原告完成訂立房地預定買賣契約書，其抗辯已將所分
    配之A1-5F、A5-4F、A5-6F及停車位部分出售予他人，無從
    再與原告訂立房地預定買賣契約書云云，自非可採。　
四、綜上所述，原告依系爭意向書之前言及第3條第2項約定，請
    求被告就系爭都市更新計畫案所分配之40坪房地應與原告簽
    訂房地預定買賣契約書，為有理由，應予准許。原告先位之
    訴既經准許，其備位之訴自無庸再予判斷，附此敘明。
五、本件事證已臻明確，兩造其餘攻擊防禦方法及所提證據，於
    判決結果不生影響，爰不一一論列，併此敘明。
六、訴訟費用負擔之依據：民事訴訟法第78條。
中　　華　　民　　國　　110 　年　　12　　月　　27　　日
                  民事第二庭  法  官  蔡子琪
以上正本係照原本作成。
如對本判決上訴，應於判決送達後20日內向本院提出上訴狀，若
委任律師提起上訴者，應一併繳納上訴審裁判費，否則本院得不
命補正逕行駁回上訴。
中　　華　　民　　國　　110 　年　　12　　月　　27　　日
                              書記官  簡吟倫